臺灣高等法院民事判決
109年度再國易字第2號
再審  原告  陳楷楨  
再審  被告  新北市新莊區裕民國民小學

法定代理人  黃榮泰  
再審  被告  楊崑煌  
            劉曉芳  
上列當事人間國家賠償再審之訴事件，再審原告對於中華民國10
8年7月30日本院108年度上國易字第2號確定判決提起再審之訴，
本院判決如下：
    主      文
再審之訴駁回。
再審訴訟費用由再審原告負擔。
    事實及理由
一、按再審之訴，應於三十日之不變期間內提起，自判決確定時
    起算，判決於送達前確定者，自送達時起算；其再審之理由
    發生或知悉在後者，均自知悉時起算。民事訴訟法第500條
    第1項、第2項前段定有明文。本件再審原告就本院108年度
    上國易字第2號判決（下稱原確定判決）提起再審，主張自
    收受新北市政府於民國109年5月22日作成之第0000000000號
    訴願決定書（下稱系爭訴願決定書），始知悉原確定判決有
    民事訴訟法第496條第1項第11款、第13款之再審事由，其於
    109年6月16日提起本件再審之訴（本院卷第3頁），未逾30
    日不變期間，合先敘明。
二、再審原告主張：伊訴請再審被告國家賠償等事件，經原確定
    判決敗訴在案，然再審被告新北市新莊區裕民國民小學（下
    稱裕民國小）前就伊申請閱覽學生調班申請書、106學年度
    常態編調班工作小組會議紀錄、107年1月17日會議決議紀錄
    、輔導教師輔導紀錄表、觀課教師入班觀課紀錄表及召開個
    案會議決議紀錄等資料（下稱系爭資料）為否准之處分（下
    稱系爭行政處分），業經系爭訴願決定書撤銷，而伊就系爭
    訴願決定書已向臺北高等行政法院提起行政訴訟(本院卷第2
    9至47頁)。爰依民事訴訟法第496條第1項第11款、第13款規
    定，提起再審之訴，聲明：㈠原確定判決廢棄。㈡再審被告楊
    崑煌、劉曉芬應各給付再審原告新臺幣(下同)30萬元，裕民
    國小應給付再審原告60萬元，及均自起訴狀送達之日起至清
    償日止，按年息5%計算之利息。
三、經查：
　㈠按民事訴訟法第496條第1項第11款所謂「為判決基礎之行政
    處分，依其後之行政處分已變更」之再審事由，係指確定判
    決以行政處分為判決基礎，而該行政處分已因其後之行政處
    分有所變更，其結果使原確定判決之基礎發生動搖而言（最
    高法院104年度台上字第407號判決意旨參照）；倘確定判決
    非以變更前之行政處分為其裁判基礎，而係依法院自行調查
    證據認定之事實，以為判斷，自不在該條款之適用範圍。查
    ：系爭行政處分乃裕民國小就再審原告申請閱覽系爭資料所
    為「不予提供」之處分，有系爭訴願決定書卷內足稽（本院
    卷第23至28頁），而原確定判決以再審被告楊崑煌、劉曉芳
    申請學生轉班並無以不實言論、不法行為侵害再審原告權利
    ，裕民國小處理轉班事宜亦無違法為由，判決再審原告敗訴
    ，有原確定判決可考(本院卷第7至20頁)，該判決理由並不
    涉及系爭行政處分，是原確定判決非依系爭行政處分為判決
    基礎，縱系爭行政處分經撤銷，亦不發生原確定判決所為判
    決基礎之動搖，何況再審被告楊崑煌、劉曉芳與系爭行政處
    分無關，亦非系爭訴願決定書之當事人，且再審原告亦稱系
    爭訴願決定書尚未確定，依上開說明，再審原告主張原確定
    判決有民事訴訟法第496條第1項第11款規定之再審理由，為
    不可採。
　㈡次按民事訴訟法第496條第1項第13款所謂當事人發現未經斟
    酌之證物或得使用該證物者，係指前訴訟程序事實審之言詞
    辯論終結前已存在之證物，因當事人不知有此，致未經斟酌
    ，現始知之者或雖知有此而不能使用，現始得使用而言，若
    在前訴訟程序事實審言詞辯論終結前尚未存在之證物，本無
    所謂發見或得使用新證物可言，自不得以之為再審理由。查
    ：原確定判決係於108年7月16日言詞辯論終結，有該判決附
    卷可稽（本院卷第7頁），而系爭訴願決定書於109年5月22
    日始作成，顯非原確定判決言詞辯論終結前已存在之證物，
    本無所謂發現或得使用新證物可言，自不符合民事訴訟法第
    496條第1項第13款之再審事由。再審原告以系爭訴願決定書
    主張有該款之再審事由云云，亦無可取。
四、綜上所述，再審原告主張原確定判決有民事訴訟法第496條
    第1項第11款及第13款規定之再審事由，顯無理由，爰不經
    言詞辯論，逕以判決駁回。
五、本件事證已臻明確，兩造其餘攻擊防禦方法及立論之證據資
    料，均經本院審酌後，對判決結果不生影響，爰無庸逐一論
    述，併此敘明。
六、據上論結，本件再審之訴顯無理由，爰依民事訴訟法第502
    條第2項、第78條，判決如主文。
中　　華　　民　　國　　109 　年　　8 　　月　　31　　日
                  民事第二十庭 
                      審判長法　官  周祖民 
                            法　官  鄭威莉
                            法　官  馬傲霜  
正本係照原本作成。
不得上訴。
中　　華　　民　　國　　109 　年　　9 　　月　　1 　　日
　　　　　　　　　　　　　
　　　　　　　　　　　　　  書記官  劉文珠